臺灣高等法院臺南分院刑事判決　　　　　九十一年度上訴字第六八三號　　　Ｇ
　　　上　訴　人
　　　即　被　告　乙　○　○
右上訴人因傷害案件，不服臺灣臺南地方法院九十一年度訴緝字第八號中華民國九十
一年四月二日第一審判決（起訴案號：臺灣臺南地方法院檢察署八十八年度偵續字第
二九號、八十八年度偵緝字第四五三號），提起上訴，本院判決如左：
      主      文
上訴駁回。
      事      實
一、乙○○、何貴華（已由本院判處有期徒刑肆月確定）、甲○○（另由原審審理）
    及綽號「卓林」之不詳姓名成年女子共四人，於八十七年八月十日凌晨三時許，
    在台南縣七股鄉某偏僻魚塭處，共同基於傷害丁○○之犯意聯絡，由乙○○徒手
    毆打丁○○之腹部，甲○○以腳踹踢，何貴華則摑掌丁○○並抓其頭部撞地，「
    卓林」在場助勢把風，造成丁○○受有左手肘挫傷瘀腫、後頭部瘀腫傷、頭部外
    傷合併腦震盪、前額及左耳多處瘀青、外傷性四肢撕裂傷等之傷害。
二、案經丁○○訴由台南市警察局第二分局報請台灣台南地方法院檢察署檢察官偵查
    起訴。
      理      由
一、訊據被告乙○○（下稱被告）矢口否認有何傷害告訴人丁○○之犯行，辯稱：伊
    為甲○○之前夫，甲○○當時對伊提出傷害告訴致伊被法院判刑三月確定，雙方
    已交惡互不往來，自不可能於八十七年八月十日夥同甲○○共同毆打告訴人，且
    伊不認識告訴人，告訴人自述被毆之時伊係在家中睡覺，告訴人指稱伊徒手毆打
    其腹部，惟其診斷證明書並無腹部之傷，益證伊與本案無關云云。
二、經查右揭事實業據告訴人丁○○指陳歷歷，並有其達醫院、奇美醫院、仁仁醫院
    診斷證明書及病歷資料附卷為證，而卷附其達醫院護理記錄單並有「病人稱被二
    、三個朋友載至河邊毆打」等語之記載（見偵續卷第八十九頁），另據證人李建
    男於八十八年七月二十六日偵查中結證稱伊為計程車司機，其與丁○○因搭載計
    程車而相識，丁○○曾以電話向其指稱遭乙○○、甲○○、何貴華等人毆打，並
    要求伊開計程車前往仁仁醫院搭救再去報警等語（偵續卷第一二三頁背面），上
    情均非告訴人嗣後所得勾串，且被告與告訴人本即認識，此經甲○○於偵查中供
    稱「（問：乙○○認識丁○○？）認識，乙○○曾告訴我他們是朋友。」等語甚
    明（見偵字卷第十九頁），二人前並無仇恨及過節，亦為被告所不否認，告訴人
    要無設詞誣攀被告之理，本院綜合全部卷證，認告訴人之指訴與事實相符，非不
    能採信。至於被告於本件案發前固經其前妻甲○○對伊提出傷害告訴致伊被法院
    判刑三月確定，惟彼等當時曾共同經營應召站牟利，有卷附臺灣臺南地方法院八
    十八年度易字第八八四號刑事判決所認定之事實足稽（見本院卷第五十八頁以下
    ），是彼等並非不可能基於共同利害關係而傷害告訴人，另被告辯稱告訴人受傷
    之日伊係在北門鄉之家中睡覺，惟其所舉之證人即其弟丙○○並無法確實證明被
    告當時係住在北門鄉之家中，自難為其有利之認定，又被告與何貴華等人共犯本
    案，何貴華部分已由本院依前揭事實判處有期徒刑肆月確定，有該刑事判決附卷
    可稽，被告當時徒手毆打告訴人腹部，告訴人腹部雖未成傷，惟何貴華等人毆打
    告訴人已造成如事實欄所載之傷害，被告既與之有犯意之聯絡，即不以每一毆打
    行為均需參與為必要，被告僅攻擊告訴人腹部，仍應就全部事實負共犯之責，是
    其以告訴人所提出之診斷證明書並無腹部之傷，而認伊與本案無關云云，亦難成
    立。是被告否認犯罪所辯各節，均為卸責之詞，不足採信，本件事證明確，被告
    犯行堪以認定，應予依法論科。
三、核被告乙○○所為，係犯刑法第二百七十七條第一項之傷害罪，其與何貴華、甲○○及綽號「卓林」之不詳姓名成年女子間，有犯意之聯絡及行為之分擔，均為
    共同正犯。原審以被告罪證明確，因予適用刑法第二十八條、第二百七十七條第
    一項、第四十一條第一項前段，罰金罰鍰提高標準條例第一條前段、第二條之規
    定，並審酌被告犯罪之動機、目的、手段、告訴人所受傷害程度、被告犯罪後之
    態度等一切情狀，量處有期徒刑四月，並諭知易科罰金之折算標準，以資懲儆，
    其認事用法，並無不合，量刑亦稱妥適。被告上訴意旨，仍執前詞否認犯罪，為
    無理由，應駁回其上訴。
四、公訴意旨另略以：被告乙○○、何貴華、甲○○及綽號「卓林」之不詳成年女子
    共四人，於八十七年八月十日凌晨三時許，在台南市○○路○段二五八巷三一號
    四樓之十四何貴華之租屋處，共同剝奪丁○○之行動自由，強押其至台南縣七股
    鄉附近，因認被告乙○○係涉犯刑法第三百零二條第一項之剝奪他人行動自由罪
    嫌。按犯罪事實應依證據認定之，無證據不得推定其犯罪事實；又不能證明被告
    犯罪，應諭知無罪之判決，刑事訴訟法第一百五十四條、第三百零一條第一項分
    別定有明文，又按認定不利於被告之事實，須依積極證據，苟積極證據不足為不
    利於被告事實之認定時，即應為有利於被告之認定，更不必有何有利證據；如未
    能發現相當之證據，或證據不足以證明，自不能以推測或擬制之方法，以為裁判
    之基礎（最高法院三十年上字第八一六號、四十年台上字第八號判例參照）。訊
    據被告乙○○堅詞否認有何妨害自由犯行，經查：告訴人丁○○於八十七年八月
    十五日警訊時指稱：「他們四人強押我上車。」、八十八年三月十八日偵查中供
    稱：「（被告如何妨害自由？）車到七股，下車乙○○先動手打我肚子，．．何
    貴華打我巴掌．．．。」、原審八十九年九月二十六日調查時供稱：「（當天經
    過情形？）當天凌晨三點多，在何貴華台南市的租屋處，當時我借住在何貴華家
    ，何貴華帶乙○○、甲○○及另一個不知姓名的女子來，就把我帶走。開一部車
    子把我載到七股魚塭那裡。」等語，告訴人均未能具體指陳被告三人如何以非法
    之方法剝奪其行動自由，參以告訴人八十八年一月二十八日聲請再議狀內，雖一
    再指訴被告等人傷害犯行，惟如何以非法手段將之押走，語焉不詳，綜上，被告
    乙○○所辯應可採信，此外，復查無其他積極證據足資證明被告乙○○有被訴妨
    害自由之犯行，原應為無罪之諭知，惟公訴人認此部分與前開論罪科刑之傷害部
    分有方法結果之裁判上一罪關係，爰不另為無罪之諭知，附此敘明。
據上論結，應依刑事訴訟法第三百六十八條，判決如主文。
本案經檢察官劉欽銘到庭執行職務。
中    華    民    國      九十一      年      八      月      二十七    日
                                  臺灣高等法院臺南分院刑事第三庭
                                      審判長法官  黃    崑    宗
                                            法官  林    勝    木
                                            法官  葉    居    正
右正本證明與原本無異。
不得上訴。
                                      法院書記官  陳    嘉    琍
中    華    民    國      九十一      年      八      月     二十九     日
附錄法條：
刑法第二百七十七條第一項：傷害人之身體或健康者，處三年以下有期徒刑、拘役或
                          一千元以下罰金。
